臺灣彰化地方法院刑事判決
111年度交訴字第77號
公  訴  人  臺灣彰化地方檢察署檢察官
被      告  王環生


上列被告因公共危險等案件，經檢察官提起公訴（110年度偵字
第14943號），被告於準備程序進行中就被訴酒後駕駛動力交通
工具及肇事逃逸等事實均為有罪之陳述，本院進行簡式審判程序
，判決如下：
    主  文
王環生駕駛動力交通工具，吐氣所含酒精濃度達每公升零點二五
毫克以上，累犯，處有期徒刑陸月，如易科罰金，以新臺幣壹仟
元折算壹日。又駕駛動力交通工具發生交通事故，致人傷害而逃
逸，累犯，處有期徒刑陸月，如易科罰金，以新臺幣壹仟元折算
壹日。應執行有期徒刑拾月，如易科罰金，以新臺幣壹仟元折算
壹日。
    犯罪事實
一、王環生於民國110年10月23日16時至16時30分許起，在彰化
    縣某處工地內飲用保力達藥酒、啤酒後，仍基於酒後駕駛動
    力交通工具之犯意，於同日17時10分許，自該工地騎乘車牌
    號碼000-000號普通重型機車上路。嗣於同日17時22分許，
    行至彰化縣二林鎮太平路與力行街交岔路口時，本應注意轉
    彎車應讓對向直行車先行，而依當時情形，又無不能注意之
    情事，竟疏於注意，貿然左轉駛入力行街，適有王建智騎乘
    車牌號碼000-0000號普通重型機車沿太平路由西往東方向行
    駛至該路口，亦疏未注意行至閃黃號誌交岔路口應減速接近
    ，兩車因而發生碰撞，致王建智人車倒地，受有頭部外傷、
    擦傷、腦震盪、四肢多處擦傷等傷害（過失傷害部分業據王
    建智撤回告訴，本院另判決公訴不受理）。王環生於上開車
    禍事故發生後，明知其駕駛動力交通工具發生交通事故並致
    人受傷，竟未對王建智施以救護或採取其他必要措施，亦未
    向警察機關報案或留在現場等候處理，而另起肇事逃逸之犯
    意，逕行騎乘前開機車離開現場，返回其位於彰化縣○○鎮○○
    街000巷0號之住處。嗣經警獲報到場處理，並調閱監視畫面
    而循線查獲，並於同日18時1分許，在王環生上址住處測得
    其吐氣所含酒精濃度達每公升1.44毫克而查獲。
二、案經王建智訴由彰化縣警察局芳苑分局報告臺灣彰化地方檢
    察署檢察官偵查起訴。
    理    由
一、本件被告王環生所犯係死刑、無期徒刑、最輕本刑三年以上
    有期徒刑以外之罪，其於準備程序就被訴酒後駕駛動力交通
    工具及肇事逃逸等事實為有罪之陳述，經本院裁定由受命法
    官獨任以簡式審判程序審理，依刑事訴訟法第273條之2、同
    法第159條第2項之規定，不適用傳聞法則有關限制證據能力
    之相關規定，合先敘明。
二、上開犯罪事實，業據被告坦承不諱，且經證人即告訴人王建
    智於警詢及偵查中、證人陳福平於警詢時證述明確（偵卷第
    15至18頁、第27至29頁、第125至127頁），並有告訴人王建
    智之指認犯罪嫌疑人紀錄表、員警在被告家中查緝過程之蒐
    證照片、監視錄影翻拍畫面、證人陳福平提供被告上開機車
    車牌照片、被告行車動線圖、告訴人王建智之彰化基督教醫
    療財團法人二林基督教醫院診斷證明書、道路交通事故現場
    圖、道路交通事故調查表(一)、(二)-1、事故現場及車損照
    片、被告之彰化縣警察局酒精測定紀錄表、彰化縣警察局舉
    發違反道路交通管理事件通知單、彰化縣警察局芳苑分局11
    0年12月24日函送之員警職務報告、車牌號碼000-000號普通
    重型機車車行軌跡、密錄器畫面、交通部公路總局臺中區監
    理所彰化縣區車輛行車事故鑑定會111年3月22日彰化縣區00
    00000案鑑定意見書在卷可稽（偵卷第19至23頁、第31至51
    頁、第63至85頁、第93頁、第105至117頁、第135至137頁)
    ，足認被告自白與事實相符，堪可採信。本件事證明確，被
    告犯行堪以認定，應依法論科。
三、論罪科刑部分：
　㈠被告行為後，刑法第185條之3第1項已於111年1月28日修正公
    布，並自同年1月30日生效施行，修正前刑法第185條之3第1
    項規定：「駕駛動力交通工具而有下列情形之一者，處二年
    以下有期徒刑，得併科二十萬元以下罰金：…」；修正後則
    規定：「駕駛動力交通工具而有下列情形之一者，處三年以
    下有期徒刑，得併科三十萬元以下罰金：…」比較修正前後
    之法定刑，修正後之規定並未較有利於被告，依刑法第2條
    第1項前段規定，應適用行為時即修正前之規定論處。
　㈡核被告所為，係犯修正前刑法第185條之3第1項第1款之駕駛
    動力交通工具，吐氣所含酒精濃度達每公升零點二五毫克以
    上罪及刑法第185條之4第1項前段之駕駛動力交通工具發生
    交通事故，致人傷害而逃逸罪。
　㈢被告所犯上開二罪，犯意各別、行為互殊，應分論併罰。
　㈣被告前因不能安全駕駛之公共危險案件，經本院以107年度交
    簡字252號判處有期徒刑6月確定，於107年4月20日易科罰金
    執行完畢（下稱前案），有卷附上開案號刑事判決書（本院
    卷第43至45頁）、臺灣高等法院被告前案紀錄表可按，被告
    受有期徒刑之執行完畢，5年以內故意再犯有期徒刑以上之
    罪，符合刑法第47條第1項累犯所定之要件，且依司法院大
    法官釋字第775號解釋意旨，審酌被告於前案完畢後，又故
    意再為本案酒後駕駛動力交通工具之犯行，且此部分所犯與
    前案之犯罪類型相同，顯見被告具有特別惡性，前案徒刑之
    執行並無顯著成效，被告對刑罰之反應能力薄弱，再參酌本
    案被告酒駕部分之犯罪情節，並無因適用刑法第47條第1項
    規定加重最低本刑致無法處以最低法定本刑，而使其所受刑
    罰超過所應負擔罪責之罪刑不相當情形，是就被告所為駕駛
    動力交通工具，吐氣所含酒精濃度達每公升零點二五毫克以
    上之犯行，仍應依刑法第47條第1項之規定，加重其刑。
　㈤又司法院大法官釋字第775號解釋業已指明：現行刑法第47條
    第1項規定不分情節，基於累犯者有其特別惡性及對刑罰反
    應力薄弱等立法理由，一律加重最低本刑，於不符合刑法第
    59條所定要件之情形下，致生「行為人所受之刑罰超過其所
    應負擔罪責」之個案，其「人身自由」因此遭受過苛之侵害
    部分，不符憲法罪刑相當原則，且牴觸憲法第23條比例原則
    。是有關機關應依解釋意旨修法，且在修法前，為避免發生
    「罪刑不相當」之情形，法院就個案應依解釋意旨，裁量是
    否加重最低本刑。是為避免發生罪刑不相當之情形，法院就
    該個案應依該解釋意旨，就累犯制度之目的及罪刑相當原則
    等綜合考量，裁量是否加重其刑。本件被告就所犯刑法第18
    5條之4第1項前段之駕駛動力交通工具發生交通事故，致人
    傷害而逃逸部分，也是於前案執行完畢後5年以內故意再犯
    有期徒刑以上之罪，固然構成累犯，但此部分犯行與前案構
    成累犯案件之犯罪型態並不相同，且被告所犯此部分罪名，
    法定刑為6月以上5年以下之有期徒刑，倘若不分犯罪情節，
    一律依刑法第47條第1項之規定加重其刑，將使被告喪失得
    易科罰金或易服社會勞動之機會，致被告須入監服刑，使其
    人身自由受到極大限制，實屬過苛，難謂符合罪刑相當原則
    。況駕駛動力交通工具發生交通事故，致人傷害而逃逸之犯
    罪，乃行為人因一時偶發之交通事故後所犯，其犯罪故意往
    往發生在一念之間，且是出於規避責任、趨吉避凶之基本人
    性而起意為之，非計畫性犯罪之主觀惡性可比擬，被告事後
    已經與告訴人成立調解(見本院卷第57至58頁調解程序筆錄)
    ，有積極彌補損害，告訴人所受傷勢亦非甚重，是依前揭大
    法官解釋意旨裁量後，認為被告就所犯刑法第185條之4第1
    項前段之駕駛動力交通工具發生交通事故，致人傷害而逃逸
    部分，以不加重其最低本刑為適當，無依刑法第47條第1項
    累犯之規定加重其刑之必要。
　㈥被告對於此次交通事故之發生係有過失，故無刑法第185條之
    4第2項減輕或免除其刑規定之適用；另本件被告飲酒時間為
    110年10月23日16時至16時30分許起，當天騎車上路之時間
    為同日17時10分許，已據被告於本院審理時供述明確（見本
    院卷第84頁筆錄），爰依被告之供述，認定其飲酒時間及騎
    車上路時間，均附此敘明。
　㈦爰以行為人之責任為基礎，審酌被告酒後駕車之行為，缺乏
    尊重其他用路人生命、財產安全之觀念，漠視社會大眾之交
    通安全，並於酒後騎車不慎與告訴人騎乘之普通重型機車發
    生碰撞事故，造成告訴人受有上開傷害，被告於發生交通事
    故後騎車逃逸，置告訴人之安危於不顧，所為實有不當，應
    予非難，惟被告事後已與告訴人調解成立，賠償告訴人新臺
    幣60,000元，並獲得告訴人之原諒，有本院111年度斗司刑
    移調字第96號調解程序筆錄在卷足憑(本院卷第57至58頁)，
    被告經警方測得之吐氣酒精濃度高達每公升1.44毫克，及其
    所為對社會道路安全所生危害程度、被告智識程度為專科畢
    業、受僱在工地工作、已婚、子女已成年等一切情狀，認公
    訴檢察官就被告所犯上開二罪各具體求處有期徒刑7月（見
    本院卷第87頁筆錄），略嫌過重，爰分別量處如主文所示之
    刑，並均諭知易科罰金之折算標準。再審酌被告所犯上開罪
    名，係於同一駕駛行為期間所犯，兩者犯罪具有關聯性，並
    斟酌被告各次犯行之不法內涵、侵害法益程度等情，為整體
    非難評價後，依刑法第51條第5款之規定，定其應執行之刑
    為有期徒刑10月，併諭知執行刑易科罰金之折算標準。
據上論斷，依刑事訴訟法第273條之1第1項、第299條第1項前段
，判決如主文。
本案經檢察官鍾孟杰提起公訴，檢察官黃建銘到庭執行職務。
中　　華　　民　　國　　111 　年　　9 　　月　　6 　　日
                  刑事第二庭    法  官  王素珍
以上正本證明與原本無異。　　　　　　　　　
如不服本判決應於收受判決後20日內向本院提出上訴書狀，並應
敘述具體理由。其未敘述上訴理由者，應於上訴期間屆滿後20日
內向本院補提理由書（均須按他造當事人之人數附繕本）「切勿
逕送上級法院」。
告訴人或被害人對於判決如有不服具備理由請求檢察官上訴者，
其上訴期間之計算係以檢察官收受判決正本之日期為準。
中　　華　　民　　國　　111 　年　　9 　　月　　6 　　日
                                書記官　王心怡
附錄本案論罪科刑法條：
修正前刑法第185條之3第1項第1款
駕駛動力交通工具而有下列情形之一者，處二年以下有期徒刑，
得併科二十萬元以下罰金：
一、吐氣所含酒精濃度達每公升零點二五毫克或血液中酒精濃度
    達百分之零點零五以上。
二、有前款以外之其他情事足認服用酒類或其他相類之物，致不
    能安全駕駛。
三、服用毒品、麻醉藥品或其他相類之物，致不能安全駕駛。
因而致人於死者，處三年以上十年以下有期徒刑；致重傷  者，
處一年以上七年以下有期徒刑。「曾犯本條或陸海空軍刑法第五
十四條之罪，經有罪判決確定或經緩起訴處分確定，於五年內再
犯第一項之罪因而致人於死者，處無期徒刑或五年以上有期徒刑
；致重傷者，處三年以上十年以下有期徒刑。」
中華民國刑法第185條之4
駕駛動力交通工具發生交通事故，致人傷害而逃逸者，處6月以
上5年以下有期徒刑；致人於死或重傷而逃逸者，處1年以上7年
以下有期徒刑。
犯前項之罪，駕駛人於發生交通事故致人死傷係無過失者，減輕
或免除其刑。